臺灣雲林地方法院民事簡易判決
111年度虎簡字第114號
原      告  鄧仁祁  

訴訟代理人  鄧金芬  
被      告  黃昱銘  

                    （現於法務部○○○○○○○○○○○執行中）
上列當事人間因被告詐欺案件，原告提起刑事附帶民事訴訟請求
損害賠償，經本院刑事庭以111年度附民緝字第1號裁定移送前來
，本院於中華民國111年6月22日言詞辯論終結，判決如下：
    主      文
被告應給付原告新臺幣貳拾萬元，及自民國一百零九年十一月三
日起至清償日止，按週年利率百分之五計算之利息。
本判決得假執行。
    事實及理由
一、原告起訴主張：被告基於參與犯罪組織之犯意，於民國108
    年12月間，加入暱稱「奔馳」之三人以上，以實施詐術為手
    段，所組成具有持續性或牟利性之有結構性組織之詐欺集團
    （下稱系爭詐欺集團），擔任取款車手及取簿手，負責領取
    人頭帳戶之存摺、提款卡及持所收受之提款卡至自動櫃員機
    提領詐騙贓款。嗣被告與訴外人張佑瑋、安家欣及系爭詐欺
    集團其他成員間，共同意圖為自己不法之所有，先由系爭詐
    欺集團成員分別於108年12月18日14時54分、同年月19日10
    時27分、14時許，假冒原告姪子即訴外人吳錦彬名義，電聯
    原告而佯稱：伊手機不見了，更換新電話號碼，錢不夠，欲
    向原告借錢云云，致原告誤信為真，遂依系爭詐欺集團成員
    之指示，先後於108年12月19日11時39分匯款新臺幣（下同
    ）22萬元至訴外人徐玉珍之台新商業銀行帳號000000000000
    0號帳戶（下稱系爭台新帳戶）、於同日15時22分匯款10萬
    元至訴外人張家華之國泰世華商業銀行帳號0000000000號帳
    戶（下稱系爭國泰世華帳戶），被告即於同日16時29分許，
    在雲林縣○○鎮○○路○段000號全聯福利中心虎尾林森店，提領
    原告匯入系爭國泰世華帳戶內上開10萬元後，將所提領之款
    項交給訴外人張佑瑋，訴外人張佑瑋再轉交給系爭詐欺集團
    成員；原告所匯入系爭台新帳戶之上開22萬元，則由系爭詐
    欺集團成員於同日12時55分許、13時10分許、13時16分許，
    在位置不詳台新商業銀行ATM及分行提領1,000元、17萬元、
    4萬9,000元，以此方式隱匿詐欺取財所得之來源、去向及所
    在，爰提起本件訴訟等語。並聲明：被告應給付原告20萬元
    ，及自起訴狀繕本送達翌日起至清償日止，按年利率百分之
    5計算之利息；願供擔保請准宣告假執行。
二、被告則以：本件應該由刑事被告共同分擔賠償責任，如一次
    要求被告給付20萬元，被告無法給付，現在監執行中等語資
    為抗辯。並聲明：請求駁回原告之訴。
三、本院之判斷：
  ㈠本件原告主張之事實，被告未予爭執，並有本件民事事件所
    屬刑事案件即本院111年度訴緝字第2號詐欺刑事案件（下稱
    系爭刑事案件）之刑事判決附卷可參（見本院卷第13至31頁
    ），且經本院依職權調取系爭刑事案件電子卷宗查核無訛，
    依證據調查之結果，堪信為真實。被告此部分行為，經系爭
    刑事案件審理後，認其犯三人以上共同詐欺取財罪，判處有
    期徒刑1年2月，與其他罪刑定應執行有期徒刑1年10月確定
    ，亦同本院之認定。
  ㈡因故意或過失，不法侵害他人之權利者，負損害賠償責任；
    數人共同不法侵害他人之權利者，連帶負損害賠償責任，民
    法第184條第1項前段、第185條第1項前段分別定有明文。是
    以，加害人於共同侵害權利之目的範圍內，各自分擔實行行
    為之一部，而互相利用他人之行為，以達其目的者，仍不失
    為共同侵權行為人，而應對於全部所發生之結果，連帶負損
    害賠償責任（最高法院78年度台上字第2479號判決意旨參照
    ）。又連帶債務之債權人，得對於債務人中之一人或數人或
    其全體，同時或先後請求全部或一部之給付，民法第273條
    第1項亦有明文規定。衡以被告及其餘系爭詐欺集團成員，
    係以各自分工之方式，以達侵害原告財產之目的，揆諸前揭
    說明，就原告因遭詐欺所受之財產損害合計32萬元，被告應
    就全部發生結果與共犯連帶負共同侵權行為之損害賠償責任
    ，此與被告實際分得多少犯罪所得無涉，債權人即原告亦本
    得選擇對連帶債務人中之一人或數人或全體為請求，是被告
    抗辯應與其餘刑事被告共同分擔賠償責任，僅屬連帶債務人
    間內部分擔問題，不得以此為由拒絕對原告給付。
  ㈢連帶債務人相互間，除法律另有規定或契約另有訂定外，應
    平均分擔義務，民法第280條前段定有明文。因連帶債務人
    中之一人為清償、代物清償、提存、抵銷或混同而債務清滅
    者，他債務人亦同免其責任。債權人向連帶債務人中之一人
    免除債務，而無消滅全部債務之意思表示者，除該債務人應
    分擔之部分外，他債務人仍不免其責任，民法第274條及第2
    76條第1項分別定有明文。故依此規定，債務人應分擔部分
    之免除，仍可發生絕對之效力，亦即債權人與連帶債務人中
    之一人成立和解，如無消滅其他債務人連帶賠償債務之意思
    ，而其同意債權人賠償金額超過「依法應分擔額」（同法第
    280條）者，因債權人就該連帶債務人應分擔之部分，並無
    作何免除，對他債務人而言，固僅生相對之效力而無上開條
    項之適用，但其應允債權人賠償金額如低於「依法應分擔額
    」時，該差額部分，即因債權人對其應分擔部分之免除而有
    該條項規定之適用，並對他債務人發生絕對之效力（最高法
    院98年度台抗字第200號裁判意旨參照）。本件原告所受之
    財產損害合計為32萬元，業如前述，而共同侵權行為人除被
    告外，尚有訴外人張佑瑋、安家欣及其餘不詳之詐欺集團成
    員至少1名，則至少為4人，對外應負連帶賠償責任，而其等
    內部分擔額，因法律並無規定，亦無證據證明其等有以契約
    訂定之，依民法第280條規定，其4人應平均分擔，內部分擔
    額各為8萬元（計算式：32萬元÷4＝8萬元）。原告與訴外人
    張佑瑋已於109年12月2日以10萬元成立調解，約定訴外人張
    佑瑋就10萬元應以分期方式給付，原告並拋棄對訴外人張佑
    瑋之其餘請求，截至本件言詞辯論終結日，訴外人張佑瑋已
    給付之分期款項合計為1萬5,000元等事實，有本院109年度
    司附民移調字第88號調解筆錄及原告提出之國泰世華銀行對
    帳單附卷可查（見本院附民緝卷第15至16頁，本院卷第55頁
    ），被告未予爭執；衡以原告於調解成立時，應僅對訴外人
    張佑瑋有免除債務之意思，無消滅全部債務之意思表示，被
    告自不因原告與訴外人張佑瑋間調解成立而免除責任；又原
    告與訴外人張佑瑋調解金額10萬元高於其依法應分擔額8萬
    元，依前揭說明，僅生相對效力（即在原告與訴外人張佑瑋
    間發生效力），被告不因而免責；至被告就訴外人張佑瑋已
    清償之1萬5,000元，依民法第274條規定，被告同免其責任
    。綜上，原告仍得向連帶債務人之一即被告請求之賠償金額
    為30萬5,000元（計算式：32萬元－1萬5,000元＝30萬5,000元
    ），原告僅於20萬元之範圍內對被告為請求，自屬有據。
  ㈣給付無確定期限者，依民法第229條第2項之規定，債務人於
    債權人得請求給付時，經其催告而未為給付，自受催告時起
    ，負遲延責任；其經債權人起訴而送達訴狀者，與催告有同
    一效力。而遲延之債務，以支付金錢為標的者，債權人得請
    求依法定利率計算之遲延利息；應付利息之債務，其利率未
    經約定，亦無法律可據者，週年利率為百分之5，民法第233
    條第1項、第203條分別有明文。本件原告對被告請求侵權行
    為損害賠償，屬無確定期限之給付，既經原告起訴而送達訴
    狀，被告迄未給付，依前揭說明，應負遲延責任，故原告請
    求被告自起訴狀繕本送達翌日即109年11月3日（見本院附民
    緝卷第7頁）起至清償日止，按週年利率百分之5加計法定遲
    延利息，亦屬有據。
四、從而，原告依侵權行為之法律關係，請求被告給付20萬元，
    及自109年11月3日起至清償日止，按週年利率百分之5計算
    之利息，為有理由，應予准許。
五、本件事證已臻明確，兩造其餘攻擊防禦方法及所舉證據，經
    審酌結果，與本件判決結論均無影響，爰不一一論述，附此
    敘明。
六、本件係適用簡易程序所為被告敗訴之判決，依民事訴訟法第
    389條第1項第3款規定，應依職權宣告假執行。
七、本件既係由本院刑事庭移送民事庭之刑事附帶民事訴訟，依
    刑事訴訟法第504條第2項規定，免納裁判費，且綜觀卷內資
    料，兩造復無其他訴訟費用支出，爰無庸諭知訴訟費用之負
    擔，併此敘明。　　
中　　華　　民　　國　　111 　年　　7 　　月　　6 　　日
                  虎尾簡易庭  法  官　黃麗文
以上正本證明與原本無異。
如不服本判決，須於判決送達後20日內向本庭（臺灣雲林地方法
院虎尾簡易庭）提出上訴狀。（須按他造當事人之人數附繕本）
。
中　　華　　民　　國　　111 　年　　7 　　月　　6 　　日
                              書記官  曾鈺仁